【裁判字號】    99,消債更,353
【裁判日期】    991111
【裁判案由】    聲請更生程序
【裁判全文】
臺灣高雄地方法院民事裁定           99年度消債更字第353號
聲  請  人  甲○○
上列當事人聲請消費者債務清理事件，本院裁定如下：
    主  文
聲請人甲○○自中華民國九十九年十一月十一日下午十六時起開
始更生程序。
命司法事務官進行本件更生程序。
    理  由
一、聲請意旨略以：聲請人前未曾依「中華民國銀行公會會員辦
    理消費金融案件無擔保債務協商機制」請求共同協商債務清
    償方案，乃於99年1 月向最大債權金融機構即台新銀行股份
    有限公司（下稱台新銀行）請求協商未成立。然聲請人有資
    產管理公司之債務無法透過協商，且聲請人每月薪資僅約新
    台幣（下同）53,576餘元，遭債權銀行強制執行扣薪三分之
    一，而尚須負擔父母親及一名未成年子女之扶養費用，以每
    月薪資約扣除扶養費及生活所需後顯入不敷出，實已無法負
    擔銀行所提協商條件，故聲請人有不能清償債務之情事，爰
    聲請准予更生等語。
二、按債務人不能清償債務或有不能清償之虞者，得依消費者債
    務清理條例所定更生或清算程序，清理其債務。債務人無擔
    保或無優先權之債務總額未逾1200萬元者，於法院裁定開始
    清算程序或宣告破產前，得向法院聲請更生。又債務人與金
    融機構協商成立者，不得聲請更生或清算。如法院開始更生
    程序之裁定，應載明其年、月、日、時，並即時發生效力。
    法院裁定開始更生或清算程序後，得命司法事務官進行更生
    或清算程序，必要時得選任律師、會計師或其他適當之自然
    人或法人一人為監督人或管理人。消費者債務清理條例第3
    條、第42條第1 項、第151 條第5 項前段、第6 項、第45條
    第1 項及第16條第1 項分別定有明文。
三、經查：聲請人所主張之上開事實，業據提出財產及收入狀況
    說明書（卷6-8 頁）、債權人清冊（卷9-11頁）、聲請人及
    父母親97至98年度各類所得資料清單及財產歸屬資料清單（
    卷15頁、34-35 頁、55-64 頁）、聯合徵信中心之個人資料
    （卷19-30 頁）、前置協商不成立通知書（卷31頁）、薪資
    單（卷38頁、76-82 頁）、診斷證明書（卷40-41 頁）、離
    婚協議書（卷51頁）、戶籍謄本（卷53-54 頁、89頁）、勞
    保投保資料表（卷74-75 頁）、家族系統表（卷88頁）、稅
    務電子閘門財產所得調件明細（卷91-98 頁）、台新銀行民
    事陳報狀（卷100-104 頁）、土地及建物登記謄本（卷108-
    109頁 ）等可憑，可信為實。
四、本院審酌聲請人目前任職於台灣塑膠工業股份有限公司，97
    、98年於扣除所得稅後之所得分別為930,112 元、809,678
    元，換算每月約為77,509元、67,473元之收入（卷34-35頁
    各類所得資料清單、15頁財產歸屬資料清單），99年1月至
    7 月薪資於扣除每月必要之勞保、健保、福利金及工會費
    等費用約2,840 元（659+1790+191+200），分為
    51,745元、50,089元、49,581元、50,306元、49,882元、
    53,014元、54,655元，則平均每月所得約為51,325元（卷
    76-82 頁薪資單），99年1 月另領取年終獎金48,472元、6
    月及8 月領取節慶獎金6,031 元、10,000元，平均每月
    5,375 元（(48472+6031+10000)÷12），則其99年度平均每
    月實際所得含年終獎金等約為56,700元（51325+5375）。聲
    請人陳稱需獨力扶養一名未成年之養女（卷7 頁），查聲請
    人目前單身未婚，於98年7 月7 日收養一名養女，業已提出
    戶籍謄本為證（卷54頁），堪認屬實，而其養女猶屬學齡階
    段（91年4 月出生），名下均無所得，亦無財產等情，此有
    97、98年度所得資料及財產歸屬資料清單等在卷可查（卷
    62-64 頁），確有受聲請人扶養之必要，惟考量聲請人目前
    負債情形，依民法第1119條規定，其應負扶養義務之程度，
    自有別於一般，而不能不顧及其目前經濟能力，是聲請人主
    張以每月6,833 元（98年度受扶養人免稅額82,000元）計算
    其應負擔扶養費，尚屬合理。至聲請人主張每月需負擔其父
    親邱榮造、母親邱李金治之扶養費用部分，查其父邱榮造97
    年所得30,226元、98年所得1,143 元、名下有田賦9 筆、汽
    車1 輛、投資3 筆；其母邱李金治97年平均每月所得41,362
    元、98年無所得、名下有房屋1 棟、土地1 筆、投資4 筆（
    卷55-61 頁財產及所得資料），確有不能維持生活之情形，
    惟其父母均已逾65歲，每月領有老年給付3,000 元，並考量
    聲請人目前負債情形，依民法1119條規定，應以年度免稅額
    每月6,833 元為扶養費用計算，並與另一名98年度平均每月
    收入76,503元之扶養義務人乙○○共同分擔扶養費為3,833
    元（000000000）×2 ÷2 ）。而聲請人之生活必要支出，
    應按99年高雄市每人每月最低生活費11,309元計算。以聲請
    人99年未遭強制執行扣薪之薪資收入56,700元，扣除個人生
    活費用11,309元及扶養費用10,666元（6833 +3833）後，每
    月可支配所得餘34,725元（00000-00000-00000 ），雖足以
    負擔最大債權銀行提供之協商方案（125 期、零利率、月付
    20,000元），然聲請人現遭債權人強制執行扣薪1/3(約每月
    扣17,086元) ，有聲請人薪資單附卷可稽( 卷76-82 頁) ，
    且聲請人另有資產公司之債權金額合計1,653,000 元未予清
    償（卷26頁聯合徵信中心之個人資料），聲請人縱與最大債
    權銀行協商成立，如資產管理公司另聲請強制執行扣薪，難
    認債務人每月可支配所得可同時清償協商款項及資產管理公
    司扣薪款(34,725-20,000-17,086=-2,361) ，足見聲請人並
    非一心欲循債務清理之程序以圖脫免債務之責任而無任何清
    償之誠意。而聲請人無擔保或無優先權之債務總額未逾新臺
    幣1,200 萬元，復無同條例第46條規定已經法院裁定開始清
    算程序或宣告破產及第6 條第3 項、第8 條各款所定駁回更
    生聲請等程序事由存在，則債務人聲請更生，是有理由。爰
    裁定如主文。
中    華    民    國    99    年    11    月    11    日
                   民事庭   法      官  藍家慶
上為正本係照原本作成
本件不得抗告
中    華    民    國    99    年    11    月    11    日
                            書  記  官  梁竫

司法院資訊處製作；財團法人民間司法改革基金會備份。
